# 关于重要组成部分子公司审计

提问人：雪落星空 时间：2019-04-18 14:54:21
2016 年新三板企业甲公司通过非同一控制企业合并购买了乙公司 40% 股权，通过改组董事会控制了乙公司。 2016 年-2017 年均将乙公司纳入合并报表范围。 2018 年审计时，股权及董事会较 2017 年未发生变动，但发现甲公司实质上已不能再控制乙公司，乙公司也不再配合审计。经确定，失去控制时点为 2018 年 1 月 1 日。如果处置该子公司，将构成重大资产重组。在企业尚未在股转系统履行重大资产重组程序的前提下，会计师事务所是否可以凭借职业判断，以充足、适当的审计证据，将该子公司处置， 2018年 1 月 1 日起，甲公司长投改为权益法核算？

回答人：chenyiwei
控制的判断应遵循实质重于形式的原则，根据 “控制三要素” 是否具备来判断。履行法律程序并不是取得或丧失控制权的前提，尤其是针对并非以股东会和董事会表决权为基础的 “事实控制” 而言更是如此。但对这类问题的判断要非常谨慎，必须取得确凿的证据才能推翻法律形式。同时，对于此类实质上丧失控制权但未履行重大资产重组的情形，要考虑违反证券监管法规的可能后果。